臺灣高雄地方法院刑事判決　　　　　　　　　　　　九十一年度訴字第一五七七號
　　公　訴　人　臺灣高雄地方法院檢察署檢察官
　　被　　　告　戊○○
右列被告因違反稅捐稽徵法案件，經檢察官提起公訴（九十一年度偵字第六九○七號
），本院判決如左：
    主  文
戊○○行使從事業務之人，明知為不實之事項，而登載於業務上作成之文書，足以生
損害於公眾及他人，處有期徒刑參月，如易科罰金，以參佰元折算壹日，扣案偽造之
拉法葉國際開發有限公司薪資表壹份，沒收之；又商業負責人，為納稅義務人以詐術
逃漏稅捐，處有期徒刑伍月，如易科罰金，以參佰元折算壹日。應執行有期徒刑柒月
，如易科罰金，以參佰元折算壹日，緩刑三年，扣案偽造之拉法葉國際開發有限公司
薪資表壹份，沒收之。
    事  實
一、戊○○係設址於高雄市○○區○○路六六巷三號二樓「拉法葉國際開發有限公司
    」（以下簡稱拉法葉公司）之業務經理，為公司之實際負責人（掛名負責人丁○○，業經台灣高雄地方法院檢察署檢察官另為不起訴處分），且係從事業務之人
    。其明知甲○○於民國八十九年間，僅在拉法葉公司工作約一個月，領取薪資新
    台幣（下同）四萬三千六百四十五元，竟於九十年間某日，於其業務上所職掌製
    作之薪資表上，登載甲○○在該公司領取十九萬三千六百七十五元薪資之不實事
    項，並提供上開不實之資料，利用不知情之會計人員丙○○，在其業務上所掌管
    製作之八十九年度各類所得扣繳暨免扣繳憑單（下稱扣繳憑單）之文書上，虛偽
    登載甲○○於八十九年間，在拉法葉公司領取薪資十九萬三千六百七十五元，同
    時據以在該公司業務上製作之中華民國八十九年度營利事業所得稅結算申報書（
    下稱結算申報書）內登載該項不實之內容，浮列十五萬零三十元之薪資支出，再
    利用不知情之丙○○持該扣繳憑單及結算申報書，向財政部高雄市國稅局申報拉
    法葉公司八十九年度營利事業所得之營業費用之薪資部分支出，並以此詐術為納
    稅義務人拉法葉公司逃漏該年度之營利事業所得稅三萬七千五百零七元。足以生
    損害於甲○○及稅捐機關課稅之正確性。
二、案經甲○○檢舉由財政部高雄市國稅局函送臺灣高雄地方法院檢察署檢察官偵查
    起訴。
    理  由
一、訊據被告戊○○對於右揭犯罪事實均坦承不諱（見本院九十一年九月二十四日審
    理筆錄），核與告訴人甲○○指述之情節相符。復與證人乙○○、己○○及丙○○證述之情節一致。且被告因虛報甲○○之薪資支出十五萬零三十元（計算式：
    000000- 00000=150030），致拉法葉公司因而逃漏該年度營利事業所得稅共計三
    萬七千五百零七元等情，復有財政部高雄市國稅局九十七月十七日財高稅法字第
    九○○三五五一四號函一份在卷可按。此外，並有薪資表、扣繳憑單及結算申報
    書各一份附卷可稽。本件事證明確，被告犯行堪以認定。
二、被告雖非拉法葉公司之登記負責人，惟被告自承擔任該公司之業務經理，依公司
    法第八條第二項之規定，於其執行職務範圍內，亦為該公司之負責人，自合於稅
    捐稽徵法第四十七條第一款所定之人（公訴人認被告係合於稅捐稽徵法第四十七
    條第三款所稱之人，容有誤會），且為從事業務之人。按公司員工之薪資表、營
    利事業填報扣繳憑單及營利事業所得稅申報書，均為附隨被告所經營之上開拉法
    葉公司之業務而製作之文書，自屬業務上所掌之文書（最高法院七十年九月二十
    一日七十年度第九次刑事庭會議決議同此見解）。又按各類所得扣繳暨免扣繳憑
    單，是由扣繳義務人依所得稅法第八十八條規定，就規定之扣繳率或扣繳辦法扣
    取稅單所製作之單據，為業務上製作之文書。至於商業會計法第十五條所稱之商
    業會計憑證，係指原始憑證及記帳憑證，記帳憑證是指收入傳票、支出傳票、轉
    帳傳票；原始憑證指(一)外來憑證：係自商業本身以外之人所取得，(二)對外憑證：
    係給與其商業本身以外之人者，而此對外憑證，必須係證明事實之經過，而為造
    具記帳憑證所根據之憑證，此在商業會計法第十五條、第十六條、第十七條規定
    甚明，故上述扣繳暨免扣繳憑單，並非上述記帳憑證，亦非造具記帳憑證所根據
    之憑證，應無商業會計法第七十一條所謂填製不實會計憑證問題，最高法院九十
    年度台字第七四四四號判決亦同此見解。是被告既明知甲○○於八十九年間僅在
    該公司領取四萬三千六百四十五元之薪資，竟仍浮報薪資為十九萬三千六百七十
    五元，偽造不實之薪資表、扣繳憑單及結算申報書向財政部高雄市國稅局申報，
    足以生損害於甲○○及稅捐機關核稅之正確性，並為納稅義務人拉法葉公司逃漏
    稅捐。核其所為，係犯刑法第二百十六條之行使第二百十五條業務登載不實文書
    罪，稅捐稽徵法第四十七條第一款、第四十一條之詐術逃漏稅捐罪。公訴人認被
    告偽造扣繳憑單之行為，係犯商業會計法第七十一條第一款之明知不實事項填製
    會計憑證罪，容有誤會，起訴法條應予變更。
三、被告明知不實事項而仍登載於其業務上製作之薪資表、扣繳憑單及結算申報書並
    據以申報稅捐而持以行使，其登載不實之行為，應為行使之行為所吸收，不再論
    罪。被告利用不知情之會計人員丙○○製作不實之扣繳憑單及結算申報書，係間
    接正犯。又其雖同時登載不實之薪資表、扣繳憑單及結算申報書，惟此乃基於逃
    漏稅捐之同一目的下之接續行為，應論以單純一罪。另稅捐稽徵法第四十七條第
    三款之規定，係將納稅義務人之責任，基於刑事政策之考慮，於其應處徒刑範圍
    內，轉嫁於商業負責人，故此情形而受罰之商業負責人，乃屬於「代罰」之性質
    ，其並非逃漏稅捐之納稅義務人。而刑法第五十五條所謂之牽連犯，必須二個以
    上之行為有方法與結果之關係，始足構成，亦即必須以犯一罪之方法行為犯他罪
    ，或以犯一罪之結果行為犯他罪，方得成立牽連關係。商業負責人既非逃漏稅捐
    之納稅義務人，其僅係代罰而已，納稅義務人以不正當方法逃漏稅捐，縱由該商
    業負責人或其他有權代表行號之自然人為之，究非屬於商業負責人本身之犯罪行
    為，自與該商業負責人之其他犯罪行為間，無方法結果之牽連關係可言（最高法
    院八十五年度台上字第六○六五號判決亦同此見解），是被告所犯上開詐術逃漏
    稅捐罪及行使業務上登載不實之文書罪間，犯意各別，行為互殊，應分論併罰。
四、爰審酌被告偽造薪資表、扣繳憑單及結算申報書，非但損及甲○○之權益，亦影
    響國家稅捐課稅之正確性，因此逃漏稅捐三萬七千五百零七元及犯罪動機、手段
    、犯後坦承犯行等一切情狀，分別量處如主文所示之刑，並定應執行之刑，同時
    諭知易科罰金之折算標準。又被告前未曾受有期徒刑以上刑之宣告（此有台灣高
    等法院被告全國前案紀錄表及台灣高雄地方法院刑案資料查註紀錄表各一份在卷
    可稽），其因一時失慮，偶罹刑典，經此刑之宣告後，應知警惕而無再犯之虞，
    本院因認暫不執行其刑為當，予以宣告緩刑三年，用啟自新。偽造之薪資表為被
    告所有供本件犯罪所用之物，應依刑法第三十八條第一項第二款之規定，予以宣
    告沒收。至被告所製作不實之營利事業所得稅結算申報書及薪資所得扣繳憑單，
    業經被告呈交財政部高雄市國稅局，編為該局之卷證資料，已非被告所有，爰不
    併為沒收之宣告。
五、按被告犯罪後，刑法第四十一條第一項，已於九十年一月十日修正公布，並於同
    月十二日生效施行，其修正後規定為「犯最重本刑為五年以下有期徒刑之罪，而
    受六月以下有期徒刑或拘役之宣告，因身體、教育、職業或家庭之關係或其他正
    當事由，執行顯有困難者，得以一元以上三元以下折算一日，易科罰金。但確因
    不執行所宣告之刑，難收矯正之效，或難以維持法秩序者，不在此限。併合處罰
    之數罪，均有前項情形，其應執行之刑逾六月者，亦同。」而舊法僅規定為「犯
    最重本刑為三年以下有期徒刑之罪，而受六月以下有期徒刑或拘役之宣告，因身
    體、教育、職業或家庭之關係，執行顯有困難者，得以一元以上三元以下折算一
    日，易科罰金。」比較新舊法之結果，以新法有利於被告，依刑法第二條第一項
    前段之規定，自應適用最有利於被告之新法，即裁判時修正後之刑法第四十一條
    第一項之規定，附此敘明。
據上論斷，應依刑事訴訟法第二百九十九條第一項前段、第三百條，稅捐稽徵法第四
十七條第一款、第四十一條，刑法第二條第一項前段、第二百十六條、第二百十五條
、第五十一條第五款、第七十四條第一款、第三十八條第一項第二款、第四十一條第
一項，罰金罰鍰提高標準條例第一條前段、第二條，判決如主文。
中      華      民      國      九十一    年      十    月      八      日
                               臺灣高雄地方法院刑事第七庭
                                   審判長法  官  陳志銘
                                         法  官  曾吉雄
                                         法  官  高英賓
右正本證明與原本無異。
如不服本判決，應於判決送達後十日內，向本院提出上訴狀。
                                         書記官  林雯琪
中      華      民      國      九十一    年      十    月      九      日
附錄本案判決論罪科刑法條：
稅捐稽徵法第四十一條：
納稅義務人以詐術或其他不正當方法逃漏稅捐者，處五年以下有期徒刑、拘役或科或
併科新臺幣六萬元以下罰金。
稅捐稽徵法第四十七條
 (法人或非法人團體負責人之刑責)
本法關於納稅義務人、扣繳義務人及代徵人應處徒刑之規定，於左列之人
適用之：
一  公司法規定之公司負責人。
二  民法或其他法律規定對外代表法人之董事或理事。
三  商業登記法規定之商業負責人。
四  其他非法人團體之代表人或管理人。
中華民國刑法第二百一十五條
 (業務上文書登載不實罪)
從事業務之人，明知為不實之事項，而登載於其業務上作成之文書，足以
生損害於公眾或他人者，處三年以下有期徒刑、拘役或五百元以下罰金。
中華民國刑法第二百一十六條
 (行使偽造變造或登載不實之文書罪)
行使第二百十條至第二百十五條之文書者，依偽造、變造文書或登載不實
事項或使登載不實事項之規定處斷。
